【裁判字號】    98,交抗,191
【裁判日期】    980310
【裁判案由】    違反道路交通管理處罰條例
【裁判全文】
臺灣高等法院交通事件裁定             98年度交抗字第191號
抗  告  人
即受處分人  甲○○
上列抗告人因違反道路交通管理處罰條例案件，不服臺灣臺北地
方法院，中華民國97年12月9日所為裁定（97年度交聲字第1975
號），提起抗告，本院裁定如下：
    主  文
抗告駁回。
    理  由
一、原裁定意旨略以：異議人即受處分人甲○○於民國97年5 月
    23日16時30分許，駕駛車牌號碼：8781－GZ號自用小客車沿
    臺北市○○區○○路行駛，行經臺北市○○路與松隆路口前
    ，因變換車道未讓直行車先行，違反在多車道不依規定駕車
    之規定，經臺北市政府警員掣單舉發。嗣異議人於應到案日
    期前提出申訴，經原處分機關調查結果仍認異議人確有上開
    違規行為，原處分機關乃於97年7月29日以異議人違反道路
    交通管理處罰條例第45條第4款及第63條第1項第1款之規定
    ，裁處罰鍰新臺幣（下同）900元，並記違規點數1點，受處
    分人不服聲明異議，經原審調查並認受處分人確有在多車道
    不依規定駕車之違規事實，認本件裁決並無不法而駁回其異
    議之聲明等語。
二、抗告意旨略以：
（一）抗告人當時行駛在台北市○○路與松隆路口前，抗告人行
      駛於永吉路內線第三車道，系爭車號6E-8086號完全是處
      於停止（靜止不動）狀態，該車號6E-8086號與其前車有
      相當「一個車身」之空間，完全足夠讓抗告人左轉至第二
      車道內，以便行駛至市○○○道路；且抗告人於變換車道
      前，已提早打左方方向燈並有開大燈，提醒後方及前方車
      輛、行人注意後，才慢慢開始變換至左側第2車道內之空
      位，以便左轉。然此時該車號6E-8086號自小客車駕駛人
      未注意車前狀況，且同時一邊低頭把玩手機，突然往前行
      駛，而撞擊抗告人汽車左前車輪，致二方之汽車車輛無法
      繼續行駛。該駕駛人已違反駕駛人於行駛道路時，使用手
      持式行動電話進行撥接或通話之違規行為，並違反駕駛人
      不依規定保持前後車距離之違規。
（二）另依道路交通安全規則第98條第1項第6款之後段規定：但
      在交通壅塞時，內外側車道車輛應互為禮讓，逐車交互輪
      流行駛，並保持安全距離及間隔。抗告人之汽車已開始進
      入左車道，即有優先使用道路之權利，則在後之許方滋駕
      駛6E-8086號汽車，即應「互為禮讓，逐車交互輪流行駛
      ，並保持安全距離及間隔」之避讓措施，竟不顧車前狀況
      ，使用行動電話，疏未注意為肇事主因云云。
三、按「汽車在同向二車道以上之道路，除應依標誌或標線之指
    示行駛外，於變換車道時，應讓直行車先行，並注意安全距
    離」，道路交通安全規則第98條第1項第6款規定甚明，此交
    通法規已明確界定道路之優先使用權為直行車。次按，「汽
    車駕駛人，爭道行駛而有在多車道不依規定駕車之情形者，
    處新臺幣（下同）600元以上1,800元以下罰鍰，並記違規點
    數1點」，道路交通管理處罰條例第45條第4款、第63條第1
    項第1款分別定有明文。
四、抗告人固不否認有於97年5月23日16時30分許，駕駛車牌號
    碼：8781－GZ號自用小客車沿臺北市○○區○○路行駛，行
    經臺北市○○路與松隆路口前，於從第3車道變換至第2車道
    時，適有許方滋駕駛車牌號碼：6E－8086號自用小客車（下
    稱系爭6E－8086自小客車）沿第2車道自後方直行駛至，抗
    告人車輛左前車輪處與許方滋所駕駛車輛之右前車輪發生碰
    撞之事實，惟否認其有在多車道不依規定駕車之違規行為。
    經查：
（一）抗告人抗告意旨稱其於變換車道前，系爭6E-8086號自小
      客車是處於靜止不動狀態，系爭6E-8086號自小客車與其
      前車有相當「一個車身」之空間，完全足夠讓抗告人左轉
      至第二車道內云云，經查，依原審卷附台北市警察局信義
      分局交通分隊交通事故談話紀錄表所載，抗告人於警詢肇
      事經過情形時係自承：「我在上述時間駕車沿永吉路東向
      西方向第三車道綠燈行駛至肇事處前，當時前方塞車，我
      見左側第二車道前方車輛與車輛間有『半個車身』空位，
      我當時有開大燈並打左方向燈向左側變換至第二車道，當
      我車行駛至肇事處，在我車旁第二車道上東向西方向停等
      之6E-8086自小客車，突然起步駛來，其右前輪處便撞上
      我車左前輪而肇事，碰撞後對方說沒有看到我車才會碰撞
      ，且當時其手上正在把玩手機」等語（見原審卷第17頁，
      抗告人甲○○部分之談話紀錄表），依抗告人上開於警詢
      所陳，於肇事發生前，系爭車號6E-8086號自小客車與其
      前方車輛間僅有「半個車身」之空位。按警詢之詢問離事
      發時間最近，肇事當事人尚未經利益衡量，應能依據事實
      而為陳述，應較為可採。則抗告人抗告意旨陳稱系爭車號
      6E -8086號自小客車與其前車有相當「一個車身」之空間
      云云，與其為警詢問時所稱不符，自不足採。依道路交通
      安全規則第94條第1項規定，後車本應與前車保持隨時可
      以煞停之距離，系爭6E-8086號自小客車於肇事前與前車
      距離半個車身，應認屬應保持與前車之安全距離，是抗告
      人於系爭車號6E-8086號自小客車與前車僅半個車身距離
      之情形下仍變換車道，抗告人顯有未注意保持安全距離之
      違規，應堪認定。
（二）次查，抗告人自承其於變換車道前，系爭6E-8086之車輛
      係靜止不動（見抗告人抗告狀），參以該第二車道之駕駛
      人許方滋於警詢中陳稱：「肇事前我駕駛自小客6E－8086
      號沿永吉路東向西方向直行，行駛第二車道至肇事地點，
      當時東向西行車號誌為綠燈，且前方車多，我腳踩煞車、
      緩慢前進，我車右方與我車同向行駛第三車道有1部車牌
      號碼：8781 －GZ號自小客車行駛至肇事地點時，由第三
      車道變換至第二車道，致對方左前車輪與我車右前車輪碰
      撞而肇事」等語（見原審卷第18頁，許方滋部分之談話紀
      錄表），足認於肇事發生前，系爭6E-8086車輛前方有車
      多塞車情形，否則何以行駛於內側車道上之系爭車號
      6E-808 6號車輛會靜止不動？再查，第二車道之駕駛人許
      方滋所駕之系爭6E-8086號自小客車為銀色，抗告人所駕
      之車號8781-GZ號自小客車為白色，此有道路交通事故補
      充資料表所載上開二車輛之車輛基本資料及照片在卷可稽
      （見原審卷第16、21、22頁），依上開資料比對抗告人所
      提現場照片（見原審聲明異議狀所附證據1及抗告狀所附
      證據1）及本件台北市政府警察局交通警察大隊檢附之道
      路交通事故現場圖（見原審卷第15頁）觀之，抗告人之車
      輛雖有左轉進入第二車道之情形，然並未完全左轉進入第
      二車道，系爭6E-8086號自小客車於肇事後係直向停於第
      二車道內，且系爭6E-8086號銀色自小客車之右側車頭略
      超前於抗告人所駕8781-GZ號白色自小客車之左側車頭，
      縱系爭車號6E-8086自小客車於碰撞前因塞車有靜止停等
      之情形，然抗告人變換車道同時，系爭車號6E-8086車輛
      仍有繼續行進，否則該系爭車號6E-8086之車輛之右側車
      頭何以略超前於抗告人所駕車輛之左側車頭。依上開事證
      ，抗告人變換車道同時，系爭車號6E-8086車輛仍有繼續
      行進，抗告人於變換車道時，應依道路交通安全規則第98
      條第1項第6款之規定，應讓系爭車號6E-8086直行車先行
      ，並注意與該車保持安全距離。雖抗告人辯稱已提早打方
      向燈提醒左側車輛注意云云，惟上開交通法規已明確界定
      道路之優先使用權為直行車，抗告人既欲變換至第二車道
      （內側車道），於變換車道時，仍應禮讓後方直行車先行
      ，並應注意安全距離，是異議人所辯，亦不足解免其責任
      。
（三）抗告人抗告意旨另稱系爭6E-8086號自小客車駕駛人未注
      意車前狀況，且同時一邊低頭把玩手機，該駕駛人已違反
      駕駛人於行駛道路時，使用手持式行動電話進行撥接或通
      話之違規行為，並違反駕駛人不依規定保持前後車距離之
      違規云云。惟查，抗告人上開所述縱係屬實，然前揭交通
      法規已明確界定道路之優先使用權為直行車先行，直行車
      道之駕駛人許方滋縱有抗告人所指上開違規，亦僅係其應
      負交通違規或與有過失之問題，殊無解於抗告人之過失責
      任。
（四）抗告人另稱依道路交通安全規則第98條第1項第6款後段同
      時規定：「但在交通壅塞時，內外側車道車輛應互為禮讓
      ，逐車交互輪流行駛，並保持安全距離及間隔」，其汽車
      已開始進入左車道，即有優先使用道路之權利，則在後之
      許方滋駕駛6E-8086號汽車，即應「互為禮讓，逐車交互
      輪流行駛，並保持安全距離及間隔」之避讓措施云云。惟
      按「汽車在同向二車道以上之道路，由同向二車道進入一
      車道，應讓直行車道之車輛先行，無直行車道者，外車道
      之車輛應讓內車道之車輛先行。但在交通壅塞時，內、外
      側車道車輛應互為禮讓，逐車交互輪流行駛，並保持安全
      距離及間隔。」乃道路交通安全規則第98條第1項第4款之
      規定。而道路交通安全規則第98條第1項第6款乃規定：「
      變換車道時，應讓直行車先行，並注意安全距離」，並無
      抗告人所指但書規定；又道路交通安全規則第98條第1項
      第4款但書之適用乃指由同向二車道進入一車道時，而本
      件為「變換車道」之情況，自無該款但書之適用，抗告人
      顯係誤解該款但書之適用情形，並援引上開條文而主張其
      未違規，自不足採。
五、綜上所述，抗告人抗告理由尚不足採。從而，原審以原處分
    機關依道路交通管理處罰條例第45條第4款及第63條第1項第
    1 款（原處分漏列第1項第1款，原裁定已予補正）之規定裁
    處抗告人罰鍰900元，並記違規點數1點，並無違法或不當之
    處，認為抗告人以前述理由，提起異議，並無理由，予以駁
    回。經核原審裁定認事用法並無不合，抗告人所執前詞，指
    摘原裁定不當為無理由，應予駁回。
據上論斷，應依道路交通案件處理辦法第26條，刑事訴訟法第41
2條，裁定如主文。
中    華    民    國    98    年    3     月    10    日
                  刑事第六庭審判長法  官  林堭儀
                                  法  官  張明松
                                  法  官  吳淑惠
以上正本證明與原本無異。
不得再抗告。
                                  書記官  陳雅加
中    華    民    國    98    年    3     月    12    日


司法院資訊處製作；財團法人民間司法改革基金會備份。
